【裁判字號】    89,交自,1
【裁判日期】    890814
【裁判案由】    過失致死
【裁判全文】
臺灣雲林地方法院刑事判決                            八十九年度交自字第一號
    自  訴  人  丙○○
    自訴代理人  甲○○
    被      告  乙○○
右列被告因過失致死案件，經自訴人提起自訴及台灣雲林地方法院檢察署檢察官移送
併辦（八十九年度偵字第四三七號），本院判決如左：
    主  文
乙○○無罪。
        理  由
一、自訴意旨略以：自訴人之配偶徐文生於民國八十八年十一月三十日上午十一時二
    十分許，騎乘車牌號碼ＭＩＯ－二二六號重型機車，沿雲林縣大埤鄉○○村○○
    道路由南往北方向行駛，途經同村豐崗枝八號電桿前，適有同向由被告乙○○駕
    駛車牌號碼ＳＤ－三二八○號之營業用小貨車由後駛來，詎乙○○竟疏未注意二
    車保持適當間距及車前狀況，突由機車左側駛入右側車道，於徐文生機車前緊急
    煞車，徐文生見狀煞車不及，而撞及小貨車右後角，致徐文生受有頸椎第五、六
    節棘突骨折，經送醫急救，延至八十八年十二月十日上午十時許，因中樞神經衰
    竭不治死亡，因認被告涉犯刑法第二百七十六條第二項業務過失致死罪嫌云云。
二、按犯罪事實應依證據認定之，無證據不得推定其犯罪事實，刑事訴訟法第一百五
    十四條定有明文。又刑法上之過失，指對於構成犯罪之事實，按其情節，應注意
    並能注意而不注意而言，且其過失行為與結果間，在客觀上有相當因果關係始得
    成立；倘僅被害人之過失為發生危害之獨立原因者，則行為人與該項結果發生之
    因果關係，已失其聯絡，自難令負刑法上過失之責（最高法院七十六年度台上字
    第一九二號、二十三年度上字第五二二三號判例意旨參照）。
三、自訴人認被告涉犯上開罪嫌，無非以自訴人之指訴及診斷證明書、相驗屍體證明
    書各一紙為其論據。訊據被告乙○○固坦承於右揭時、地為死者徐文生機車自後
    追撞，徐文生因此死亡之事實，惟堅決否認有何過失犯行，辯稱：當日上午伊駕
    車行經該處，見同村村民己○騎乘機車摔倒於同向路旁，伊欲協助摔傷之己○，
    遂打右轉方向燈停車於路旁，於車停妥正欲下車之際，竟遭隨後而至疏未注意車
    前狀況之機車騎士徐文生撞及伊小貨車右後角，伊既依交通規則打方向燈停於路
    邊，而遭徐文生機車追撞，伊自無過失等語。經查被告乙○○駕駛營業用小貨車
    行駛於道路，遭被害人徐文生騎乘機車自後追撞之事實，業據被告乙○○於警訊
    及偵審中供承不諱，且經自訴人指訴明確，並據證人己○、丁○○結證屬實。而
    就二車受損情形：小貨車右後方保險桿、方向燈及車斗遮攔板等處受損，機車前
    輪上方「擋土除」有凹刮痕、其上之避震器有撞擊凹痕、前大燈破裂及大燈上方
    之擋風玻璃破裂觀察，及本院至現場模擬當時二車撞擊情形與高度比對，再綜合
    證人即機車店老闆林育辰、修理前開小貨車之老闆蔡國華證詞與被害人額頭流血
    、頸椎骨折研判：被告駕駛之小貨車右後角確係遭被害人騎乘之機車追撞，被害
    人額頭因此撞及其機車擋風玻璃、再撞及小貨車，經反彈致頸椎骨折等情，至堪
    認定。此外，附有現場勘驗筆錄、勘驗略圖、道路交通事故調查報告表一件及照
    片十八張附卷可稽。次查證人己○結證稱：當時伊騎機車欲往大埤，在案發地點
    不小心跌倒在路邊，剛好乙○○開車過來，經過伊身旁後再前行約十幾公尺，有
    看到乙○○打方向燈，結果車剛停好，人未下車，就被被害人機車從後追撞等語
    （見本院八十九年二月二日訊問筆錄）；證人丁○○雖結證稱：當時因怕妨害交
    通，伊曾將小貨車向前開五、六公尺等語（見本院八十九年七月三十一日審理筆
    錄）。被告駕駛之小貨車雖曾遭移動，惟證人即承辦員警戊○○結證稱：伊是車
    禍當天約中午十二時許到達現場，二車停放位置即如調查報告表所示，當時機車
    倒放位置旁邊有擋風玻璃碎片及由機車上掉落之便當、飲料，機車倒地位置應沒
    有移動過，機車僅被扶起而已，小貨車是否有被移動，伊不清楚等語（見本院八
    十九年七月十八日勘驗筆錄）。綜合上述證詞，案發後小貨車縱曾向前移動，然
    機車除被扶起外，並未遭移動，參以現場路寬八公尺，機車倒地位置僅距離路邊
    排水溝約○‧四公尺，有前開調查報告表可憑，足見被告駕駛之小貨車被追撞當
    時已極靠近路邊停車；且其停車時，又已依規定打右邊方向燈表示將靠右停車。
    按參與交通之人，可信賴其他參與交通之對方亦能遵守交通規則，同時為必要之
    注意，謹慎採取適當之行動，而對於不可知之對方違規行為並無預防之義務，此
    即所謂之「信賴原則」。是本件被告駕車既已遵守交通規則，則其信賴被害人應
    遵守前後車應保持安全距離並注意車前狀況之規定，而打方向燈向右停靠，詎被
    害人竟違反前開規定，貿然前行，殊非遵守交通規則之被告所能注意，故被害人
    徐文生對此次車禍之發生自應負全部責任。況本件車禍事故，經本院送請鑑定結
    果，亦同此認定，有台灣省嘉雲區車輛行車事故鑑定委員會八十九年四月二十伊
    一日嘉鑑字第八九○二五一號鑑定意見書在卷可憑。綜上所述，被告乙○○駕車
    行駛於道路，既已遵守相關交通規則之規定，而因被害人徐文生騎乘機車未能保
    持前後車安全距離及疏未注意車前狀況，於被告不能注意之情況下發生本件車禍
    ，被告自無任何過失責任可言。從而自不能僅憑自訴人之指訴、道路交通事故調
    查報告表、照片及驗斷證明書而入罪。此外，復查無其他積極證據足資證明被告
    確有違反注意義務之行為，其犯行既屬不能證明，揆諸前開規定與說明，自應為
    被告無罪之諭知。
四、移送併案事實與本案自訴事實係屬同一事實，為同一案件，本院自應一併審理，
    附此敘明。
據上論斷，應依刑事訴訟法第三百四十三條、第三百零一條第一項，判決如主文。
中      華      民      國     八十九     年      八    月      十四    日
                                            臺灣雲林地方法院刑事第一庭
                                                    法  官  唐  光  義
右正本證明與原本無異
如不服本判決，應於判決送達後十日內，向本院提出上訴狀。（須附繕本）
                                                    書記官  陳  善  永
中      華      民      國     八十九     年      八    月      十四    日


司法院資訊處製作；財團法人民間司法改革基金會備份。
